臺灣新北地方法院刑事裁定
111年度撤緩字第96號
聲  請  人  臺灣新北地方檢察署檢察官
被      告  林宥辰


選任辯護人  黃郁叡律師
上列聲請人因受刑人犯竊盜案件，聲請撤銷緩刑之宣告（111年
度執聲字第470號），本院裁定如下：
    主  文
聲請駁回。
    理  由
一、聲請意旨略以：受刑人因犯竊盜案件，經臺灣臺北地方檢察
    署檢察官以109年度偵字第3983號、第7654號提起公訴，由
    臺灣臺北地方法院以109年度審簡字第1579號、第1580號、
    第1581號判決判處拘役40日，緩刑2年，於民國109年9月9日
    確定在案，竟於緩刑期內之110年6月8日、110年6月12日在
    新北市○○區○○路0段00號4樓之誠品書店板橋店內徒手竊取陳
    列在架上之書本，經本院於110年11月29日以110年度審易字
    第1764號判決判處得易科罰金之拘役60日，於111年1月5日
    確定，受刑人因有上揭之犯罪事由，足認其不知悔悟自新，
    原宣告之緩刑難收預期效果，而有執行刑罰之必要，合於刑
    法第75條之1第1項第2款所定得撤銷緩刑宣告之原因，爰依
    刑事訴訟法第476條規定聲請撤銷等語。
二、按受緩刑之宣告，在緩刑期內因故意犯他罪，而在緩刑期內
    受6月以下有期徒刑、拘役或罰金之宣告確定者，足認原宣
    告之緩刑難收其預期效果，而有執行刑罰之必要者，得撤銷
    其宣告；又前開撤銷之聲請，於判決確定後6月以內為之，
    刑法第75條之1第1項第2款及第2項分別定有明文。緩刑制度
    係為促使惡性輕微之被告或偶發犯、初犯改過自新而設，而
    刑法第75條之1修正理由即明示：「現行關於緩刑前或緩刑
    期間故意犯他罪，而在緩刑期內受得易科罰金之有期徒刑之
    宣告者，列為應撤銷緩刑之事由，因認過於嚴苛，而排除第
    75條應撤銷緩刑之事由，移列至得撤銷之事由，俾使法官依
    被告再犯情節，而裁量是否撤銷先前緩刑之宣告；其次，如
    有前開事由，但判決宣告拘役、罰金時，可見行為人仍未見
    悔悟，有列為得撤銷緩刑之事由，以資彈性適用。」又上開
    條文採用裁量撤銷主義，賦予法院撤銷與否之權限，特於第
    1項規定實質要件為「足認原宣告之緩刑難收其預期效果，
    而有執行刑罰之必要」，亦即於上揭「得」撤銷緩刑之情形
    ，法官應依職權本於合目的性之裁量，妥適審酌被告所犯前
    後數罪間，關於法益侵害之性質、再犯之原因、違反法規範
    之情節是否重大、被告主觀犯意所顯現之惡性及其反社會性
    等情，是否已使前案原為促使惡性輕微之被告或偶發犯、初
    犯改過自新而宣告之緩刑，已難收其預期之效果，而確有執
    行刑罰之必要，供作審認之標準。此與刑法第75條第1項所
    定2款要件有一具備，即毋庸再行審酌其他情狀，應逕予撤
    銷緩刑之情形完全不同。故在緩刑內因故意犯他罪，而在緩
    刑期內受得易科罰金之有期徒刑或拘役之宣告確定者，並非
    一律撤銷其緩刑宣告，應斟酌原宣告之緩刑是否難收預期效
    果，而有執行刑罰之必要，再決定是否撤銷緩刑之宣告。又
    緩刑之宣告應撤銷者，由受刑人所在地或其最後住所地之地
    方法院檢察官聲請該法院裁定之，刑事訴訟法第476條亦有
    明定。
三、經查：
  ㈠受刑人之戶籍設於新北市○○區○○街000巷0弄00號，此有個人
    戶籍資料（完整姓名）查詢結果1份在卷可佐，足認受刑人
    所在地係在本院管轄區域內，又檢察官於111年3月16日向本
    院聲請本件撤銷緩刑之宣告一情，此有臺灣新北地方檢察署
    111年3月16日新北檢錫戊111執聲470字第1119027761號函文
    上本院收狀章戳1枚可憑，是檢察官係於後案判決確定後6月
    以內為本件撤銷緩刑之聲請，是聲請人本件聲請為合法，核
    先敘明。
  ㈡本件受刑人前因犯竊盜案件，經臺灣臺北地方法院以109年度
    審簡字第1579號、第1580號、第1581號判決判處25日、15日
    、10日、10日，應執行拘役40日，緩刑2年，於109年9月9日
    確定在案（下稱前案）。受刑人復於緩刑期內之110年6月8
    日及同年月12日更犯竊盜案件，經本院以110年度審易字第1
    764號判決判處拘役40日、50日，應執行拘役60日，於111年
    1月5日確定（下稱後案），此有上開刑事判決及臺灣高等法
    院被告前案紀錄表在卷可稽，顯見受刑人確於前案緩刑期內
    ，因故意犯後案之罪，而於緩刑期內受拘役之宣告確定，堪
    可認定。
  ㈢本院斟酌受刑人前後兩案所犯均為刑法第320條第1項之竊盜
    罪，且受刑人為後案犯行之時，係於前案緩刑期間內再犯，
    並未自持，固屬可議。惟查，前案之犯罪時間乃108年12月
    至109年4月間所犯，後案之犯罪時間係110年6月8日及同年
    月12日，二案之行為時點並非接近。再查，後案所竊取書本
    之價值分別為新臺幣（下同）1,589元及1,490元等情，有後
    案判決書在卷可查，是受刑人於後案所竊取之商品價值非高
    ，其再度犯罪而違反法規範之情節尚非重大。又查，受刑人
    於本院訊問程序時供承：之前的案件是因為我精神疾病，自
    從前案緩刑後都有積極治療，但精神疾病無法控制等語（見
    本院撤緩字卷第13頁至反面），而受刑人於103年12月19日
    至108年12月間長期至樂為診所規律就診共105次，經診斷罹
    患有雙相情緒障礙症、創傷後壓力症、身心性失眠症，另於
    108年12月6日起至110年12月24日間至主愛心靈診所就診，
    經診斷罹患有雙極疾患、思覺失調症，於110年1月8日經鑑
    定後，領有障礙類別為整體心理社會功能中度障礙之身心障
    礙證明等情，此經本院調閱本院110年度審易字第1764號卷
    內所附樂為診所108年12月17日之診斷證明書、主愛心靈診
    所110年11月3日之診斷證明書、中華民國身心障礙證明、新
    舊制障礙類別對照表及健保WebIR-個人就醫紀錄查詢各1份
    在卷可查（見本院審易字1764卷第135、147至152頁、撤緩
    字卷第33至34頁反面），是受刑人於前案案發前已需要透過
    長期藥物及諮詢治療，控制其情緒障礙，於後案案發前後亦
    仍持續因上述精神疾病接受治療，而近來之醫學證據顯示：
    雙極疾患之患者即便在情緒穩定的狀態下，雙極性疾患個案
    的認知功能缺損仍然明顯，而跟已知認知功能嚴重退化的思
    覺失調症相比，其缺損竟有類似的表現，這結果暗示情緒問
    題可能不是雙極性疾患的核心問題，其核心問題可能是認知
    功能的缺損；目前治療的原則建議以藥物持續治療為主，但
    病人社會功能的下降卻仍無法控制，認知功能的缺損及服藥
    的順從性(病識感不足)可能都是重要的原因等情，亦有臺北
    榮民總醫院精神醫學部雙極性疾患衛教專欄網路列印資料1
    份可查（見本院撤緩字卷第38頁至反面），足認受刑人因罹
    患雙極疾患等病症，導致其整體心理社會功能、認知功能均
    受有一定程度之影響，則受刑人前揭所述因精神疾病而無法
    控制其行為等語，應屬有據，其於後案所為之可責性自難與
    具有完全刑事責任能力之一般人相提並論，主觀犯意顯現之
    惡性及反社會性尚非明顯。另查，受刑人於111年2月11日、
    2月25日、3月18日、4月15日、5月13日、6月10日、7月8日
    、8月5日均有規律至台灣基督長老教會馬偕醫療財團法人馬
    偕紀念醫院就醫接受治療，經診斷為雙極性情感疾患，病症
    為憂鬱情緒及衝動行為，目前於藥物治療下症狀可部分控制
    等情，有前揭醫院於111年5月5日馬院醫精字第1110002657
    號函暨所附病歷影本、111年7月22日馬院醫精字第11100047
    25號函暨所附病歷影本、健保WebIR-個人就醫紀錄查詢、本
    院公務電話紀錄在卷足查（見本院撤緩字卷第16至29、33至
    34頁反面、第43頁、第45至57頁），是受刑人雖仍因上開病
    症持續接受治療中，病況未能全面獲得控制，然受刑人於本
    院訊問程序時亦自承：我現在很多時候都是由妹妹陪伴出門
    ，或是請妹妹幫我買東西等語（見本院撤緩字卷第13頁反面
    ），是被告之家人亦注意到被告之病況，並提供必要之支持
    與協助，其家庭支持狀況亦得以發揮功能，且被告於111年2
    月11日起開始於馬偕紀念醫院就醫後迄今均未有再犯罪而為
    檢警偵辦或經法院論罪科刑之紀錄乙情，亦有臺灣高等法院
    被告前案紀錄表附卷可參，益見受刑人以現階段於馬偕紀念
    醫院進行治療，甫以家庭支持，具有一定之成效，從而，本
    案仍以採行社區內處遇手段，方為針對被告精神疾病等犯罪
    原因之最適處遇。
  ㈣是以，受刑人雖於前案緩刑期間內又再犯後案之罪，然本件
    檢察官聲請意旨對於受刑人如何符合「足認原宣告緩刑難收
    預期效果，而有執行刑罰之必要」等實質要件，除提出前案
    、後案判決之外，並未提出其他事證或為妥適之說明，法院
    對於緩刑期內受拘役宣告確定之情形，仍需加以審酌各該案
    件之實際行為、具體情節，經本院斟酌結果，避免受刑人再
    犯之根本方法乃妥適治療受刑人之相關精神病症，輔以家庭
    支持，較為適切，絕非逕自將前案所宣告之緩刑撤銷而執行
    刑罰，倘一律撤銷緩刑，非但有違國家刑罰權行使應遵循之
    比例原則，亦與緩刑制度給予受刑人自新機會，避免短期自
    由刑弊端之立法本旨未盡相符。
四、綜上所述，本院認依聲請人所提出之事證，尚無從認為受刑
    人於前案所受之緩刑宣告已難收其預期之效果，而有執行刑
    罰之必要，從而檢察官依刑法第75條之1第1項第2款規定，
    聲請撤銷受刑人之緩刑宣告，自有未合，其聲請為無理由，
    應予駁回。
五、依刑事訴訟法第220條，裁定如主文。
中　　華　　民　　國　　111 　年　　8 　　月　  12　　日
                  刑事第八庭  法　官  林翠珊
上列正本證明與原本無異。
如不服本裁定應於裁定送達後五日內向本院提出抗告狀。
                              書記官　王敏芳
中　　華　　民　　國　　111 　年　　8 　　月　  12　　日